【裁判字號】    97,上,78
【裁判日期】    971125
【裁判案由】    損害賠償
【裁判全文】
臺灣高等法院高雄分院民事判決            97年度上字第78號
上  訴  人  乙○○
訴訟代理人  李昌明律師
被上訴人    丁○○
訴訟代理人  林石猛律師
            林君律師
            張競文律師
上列當事人間請求損害賠償事件，上訴人對於民國97年4 月24日
臺灣高雄地方法院96年度訴字第1610號第一審判決提起上訴，本
院於97年11月11日言詞辯論終結，判決如下：
    主  文
上訴駁回。
第二審訴訟費用由上訴人負擔。
    事 實 及 理 由
一、上訴人起訴主張：被上訴人係伊熟識逾10年之友人，且善於
    不動產投資理財，其於民國95年7 月間自信義房屋仲介公司
    高雄明誠店（下稱信義明誠店）業務員甲○○獲知，門牌號
    碼高雄市○○路601 巷120 號1 、2 樓（店面由7-11超商承
    租，下稱A 屋，登記名義人為訴外人丙○○）及高雄市○○
    路603 號1 、2 樓（店面由全家超商承租，下稱B 屋，登記
    名義人為訴外人林瑞華），均由丙○○兼林瑞華之代理人，
    委託信義明誠店出售，且2 店面合併出售，授權底價為4100
    萬元。被上訴人為圖以較低之價格購買Ａ屋，乃向伊佯稱2
    屋價差220 萬元，提議一同購買A 、B 屋，可一同向賣主丙
    ○○殺價，而達成伊購買Ｂ屋、被上訴人購買Ａ屋，一同向
    賣主出價之合意，被上訴人依兩造間之契約關係，自負有向
    伊忠實告知購屋資訊，以獲取共同議價利益之義務，竟違約
    未告知A 、B 屋欲合併以4100萬元底價出售，復與甲○○共
    同對伊謊稱B 屋因面積較大又臨翠華路，房價較Ａ屋高220
    萬元等情，致伊誤信賣主就Ａ、Ｂ屋開價確有價差220 萬元
    ，而於議價後允諾以高於Ａ屋220 萬元之2500萬元，高價購
    買B 屋，並透過甲○○於95年7 月26日與丙○○簽立B 屋不
    動產買賣契約，被上訴人則於翌日以1600萬元與丙○○簽約
    購買Ａ屋。惟如依2 屋合購之底價4100萬元及兩造約定之2
    屋價差220 萬元計算，Ｂ屋合理售價應為2160萬元，伊受有
    多支出340 萬元之損害，嗣經屋主同意減價50萬元及信義明
    誠店同意補償85萬元，扣抵後伊受有實際損害205 萬元，應
    由被上訴人負損害賠償責任。爰依民法第227 條債務不履行
    或第184 條第1 項侵權行為法律關係，請求擇一判命被上訴
    人給付伊205 萬元，及加計自起訴狀繕本送達翌日即96年7
    月4 日起至清償日止，按年息百分之5 計算之法定遲延利息
    ，暨陳明願供擔保聲請准予宣告假執行。
二、被上訴人則以：伊與上訴人相約一同就Ａ、Ｂ屋議價，僅是
    單純邀約陪伴之事實，並無發生一定私法上效果之意思，於
    兩造間亦未發生一定權利或法律關係之變動，不能認有成立
    契約關係，伊對上訴人並無告知購屋資訊之契約上義務。又
    伊與上訴人於95年6 月間一同至信義明誠店詢問Ａ屋時，經
    甲○○告知同一屋主另有Ｂ屋要出售，邀兩造一起購買以利
    殺價，上訴人囑意Ｂ屋，乃要伊一起購買，伊認Ａ屋價值不
    超過1800萬元，最初購買意願不高；伊與仲介甲○○或屋主
    事前並無任何價格上之約定，係甲○○嗣後於兩造相約就Ｂ
    屋議價前，突然以電話告知Ａ屋開價較高而難售出，屋主考
    量後同意退讓，如Ａ、Ｂ屋均能售出，合併售價4100萬元，
    要伊考慮購買Ａ屋，伊並不確定甲○○所述價格確為賣主之
    出售底價，迄甲○○於95年7 月26日告知可以1600萬元購買
    Ａ屋始確知屬實，是伊未將此訊息告知上訴人，不能認有何
    蓄意隱瞞之故意侵權行為；伊並無告知2 屋價差220 萬元，
    或鼓吹上訴人購Ｂ屋，2 屋開價價差，乃屋主主觀之認定，
    上訴人是否購買Ｂ屋及其價格，係上訴人與屋主議價後基於
    自由意思決定，上訴人經考慮月餘始決定購買及其價格，即
    無所稱之損害可言，且簽約之時，伊亦不在場，與伊無涉，
    不能指伊有詐欺或不法侵害其權利行為等語，資為抗辯。
三、原審就上訴人之請求，判決上訴人全部敗訴，上訴人聲明不
    服，求為判決：(一)原判決廢棄，(二)上開廢棄部分，被上訴人
    應給付上訴人205 萬元本息；被上訴人則求為判決：上訴駁
    回。
四、兩造不爭執及爭執事項：
  (一)兩造就下列事項並不爭執，並有系爭Ａ、Ｂ屋之買賣合約書
    、Ａ、Ｂ屋登記名義人丙○○、林瑞華出具之買賣仲介專任
    委託書、上訴人與信義房屋簽立之和解書、上訴人與丙○○
    簽立協議減價之不動產買賣協議書（原審卷第10至17頁、84
    至89頁、29至30頁、113 頁、35頁、36頁）等在卷可憑，堪
    認為真實：
  1.系爭Ａ屋及Ｂ屋均由丙○○委託信義明誠店出售。
  2.上訴人經由甲○○仲介，於95年7 月26日與丙○○簽立系爭
    Ｂ屋不動產買賣契約，價金2500萬元，嗣經與賣主協商，於
    95年8 月30日同意減價50萬元；被上訴人經由甲○○仲介，
    於95年7 月27日與丙○○簽立系爭Ａ屋不動產買賣契約，價
    金1600萬元。
  3.上訴人於96年5 月22日與信義房屋公司簽立和解書，獲得85
    萬元補償金。
  (二)兩造爭執事項為：
  1.兩造間就相約一同議價購買系爭Ａ、Ｂ屋，是否成立契約關
    係？
  2.如兩造間未成立契約關係，被上訴人就議價過程，是否與甲
    ○○對上訴人構成侵權行為？
  3.上訴人是否因被上訴人之債務不履行或侵權行為受有損害？
    其損害額若干？
五、上訴人主張兩造合意一同議價購屋，已構成契約關係，被上
    訴人負有誠實告知購屋資訊之義務，竟違約未告知Ａ、Ｂ屋
    合併售價4100萬元之訊息，更與甲○○共同向上訴人施用詐
    術，謊稱Ａ、Ｂ屋價差為220 萬元，致上訴人以2500萬元購
    買Ｂ屋，受有多支付買賣價金之損害，被上訴人應負侵權行
    為或債務不履行損害賠償責任等語，為被上訴人所否認，並
    以前揭情詞置辯。經查：
  (一)按民法上所謂契約，除物權契約、身分契約外，乃專指債之
    契約，為雙方當事人以發生債之關係為目的，相互為對立的
    意思表示，趨於一致的法律行為。所稱「相互為對立的意思
    表示」，即一方所為的要約，與他方之承諾，其內容是互為
    需求、利害相反而相成的，是與合同行為之各意思表示內容
    一致、需求相同而並行者不同；其內容則應包括構成契約必
    要要件之要素。所稱「意思表示趨於一致」，乃雙方當事人
    相互有欲與他方意思表示相結合而生一定法律上效果的主觀
    意思，而此之法律上效果，即債權債務關係。
  (二)上訴人主張係被上訴人向其提議一同購買Ａ、Ｂ屋，可一同
    向賣主丙○○殺價，經雙方合意而一同購屋議價等語，則被
    上訴人提議一同議價購屋，其欲完成買賣交易行為之對象各
    為Ａ、Ｂ屋之屋主，兩造一同議價購買，按之交易習慣，固
    可能達取得價格上優惠條件之目的，亦僅屬取得對屋主購屋
    之有利地位或條件，於兩造間則係互利之關係，而非互為需
    求、利害相反而相成之對立關係，即不發生權利義務對立之
    債之關係，而不得認已成立契約關係。上訴人主張被上訴人
    未告知屋主以4100萬元合併出售Ａ、Ｂ屋之有利資訊，構成
    違約行為，即屬無據。
  (三)次按民事訴訟如係由原告主張權利者，應先由原告負舉證之
    責，若原告先不能舉證，以證實自己主張之事實為真實，則
    被告就其抗辯事實即令不能舉證，或其所舉證據尚有疵累，
    亦應駁回原告之請求（最高法院17年上字第917 號判例參照
    ）。上訴人主張：被上訴人與甲○○共同隱瞞屋主以4100萬
    元合併出售Ａ、Ｂ屋之資訊，並向其謊稱Ｂ屋較Ａ屋售價高
    220 萬元，復於95年7 月26日兩造透過甲○○與屋主議價過
    程，甲○○最初就被上訴人出價2160萬元、上訴人出價2380
    萬元，表示屋主不同意，被上訴人即先加價至2280萬元，致
    上訴人陷於錯誤，而同意以2500萬元購買，甲○○始於連絡
    屋主後，回稱屋主同意成交，並使上訴人先行與屋主簽約，
    致被上訴人得以1600萬元之低價買受Ａ屋，認被上訴人與甲
    ○○共同以詐術侵害其權利等語；被上訴人則否認故意隱瞞
    Ａ、Ｂ屋合併售價及曾表示Ａ、Ｂ屋有220 萬元之價差，或
    有上訴人指訴之議價過程。上訴人自應就被上訴人有所指之
    詐術行為負舉證責任。惟查：
  1.依卷附系爭Ｂ屋買賣仲介專任委託書所示，有二不同之委託
    銷售價格，分別為2640萬元及2340萬元，委託日期均為95年
    4 月10日（原審卷29至30頁、121 至123 頁），Ａ屋之委託
    價則為2100萬元，委託日期亦為同年月10日（原審卷113 至
    115 頁），及甲○○於事後出具之書面陳稱：賣主變更價格
    ，並未重新簽立委託書，而係以立可白直接作價格修改（原
    審卷109 頁）。證人甲○○並稱：丙○○一開始是授權二屋
    獨立買賣，Ｂ屋原開價2340萬元，二星期後改開價2640萬元
    ；被上訴人曾於成交前1 個月付過斡旋金，願以1600萬元購
    買Ａ屋，當時屋主沒有同意，另外我有介紹上訴人看過Ｂ屋
    ，當時上訴人很喜歡Ｂ屋，但所出的價格沒有辦法買到Ｂ屋
    ，我有鼓勵上訴人加價購Ｂ屋；兩造出價之後，我認為購買
    意願很高，就去跟屋主丙○○遊說，後來丙○○同意二屋合
    併出售底價4100萬元，所以我只要將Ｂ屋賣到2500萬元，就
    可以達到4100萬元的價格，後來上訴人就Ｂ屋出價2500萬元
    及被上訴人就Ａ屋出價1600萬元，都有經屋主丙○○同意；
    我給被上訴人太多種價格，忘記是否在上訴人簽約之前即告
    知賣主同意二屋以4100萬元出售；我告被上訴人時，她還是
    只願意以1600萬元購買Ａ屋，所以Ｂ屋就要用2500萬元出售
    ，沒有與被上訴人私下作何協議（原審卷134 頁、137 頁，
    190 至191 頁）；證人丙○○稱：一開始二屋是分別定價出
    售，期間價格有很多次變動，已忘記確實開價之價差，信義
    房屋常就二屋分別削價，後來我跟甲○○說二屋以4100萬元
    合併出售；Ａ屋曾經有人出價1600萬元、1500萬元、1300萬
    元不等，仲介公司未取得訂金前，我不會知道確切買主的資
    料，不可能私下協議；我的股東林瑞華與上訴人簽訂Ｂ屋買
    賣契約之後表示，二屋係以4100萬元合併出售，如有一屋不
    履行，有違合併出售之初衷，是否可以解約的問題，才於與
    被上訴人簽訂Ａ屋買賣契約時加註第16條第8 款，約定如Ｂ
    屋合約不能履行時，賣主可選擇是否解除契約，被上訴人當
    時就該條款有問甲○○，並與甲○○在外面溝通（原審卷
    186 至189 頁）；二屋合併以4100萬元出售的價格，是甲○
    ○在我住處談到很晚才談成，離簽約沒有很久，沒有超過一
    星期（本院卷107 頁），足見系爭Ａ、Ｂ屋合併以4100萬元
    出售，係甲○○因兩造對Ａ、Ｂ屋均有購買之意願，且曾出
    價，為達銷售之目的，始依據兩造之出價與屋主洽商，並達
    成以該條件委託銷售之合意，非最初即由屋主以該條件委託
    ，從而，尚不足認其蓄意聯合被上訴人共同隱瞞並對上訴人
    施用詐術，使上訴人以高價購買Ｂ屋。
  2.從屋主最初對Ａ、Ｂ屋之開價分別為2100萬元及2340萬元，
    差價240 萬元，且被上訴人先於上訴人向甲○○就Ａ屋詢價
    ，則縱使甲○○曾告知二屋差價220 萬元，亦與賣主之出價
    相近。況甲○○事後提出於信義房屋之陳述書中，就二屋之
    環境、屋況稱：Ｂ屋（即「全家」）位於翠華路的正三角窗
    ，路寬30公尺，年租金115 萬元，坪數高於Ａ屋（即「7-11
    」）有10多坪，Ａ屋位於10公尺之巷道內，租金及坪數均不
    及Ｂ屋等語，為兩造所未爭執，則二屋價值客觀上顯然已有
    相當之差距，被上訴人縱曾堅持以1600萬元之價格購買，亦
    難認有不法利益之意圖。
  3.上訴人主張被上訴人故意提高Ａ屋出價2160萬元，Ｂ屋價格
    加220 萬元即為2380萬元，經甲○○表示屋主不同意該價格
    後，即先加價至2280萬元，致上訴人陷於錯誤，而同意以
    2500 萬 元購買之事實，並未能舉證證明，核難認被上訴人
    與甲○○有該故意施行詐騙之行為。上訴人復未能提出具體
    事證證明其以2500萬元購買系爭Ｂ屋已偏離市場行情，其主
    張受有損害，亦屬無據。
  4.從而，堪認屋主丙○○同意以4100萬元出售Ａ、Ｂ二屋，乃
    合併出售之最低價，如未合併出售，則其總售價將高於4100
    萬元，乃甲○○為爭取銷售業績，向屋主爭取之有利銷售條
    件，對於賣主而言，則屬價金之折讓，上訴人願以2500萬元
    買受Ｂ屋，既屬自由議價後決定價金，且被上訴人原即預定
    1600萬元始願買受Ａ屋，縱因此受有價金折讓之利益，對被
    上訴人而言，並非更受有損失，尚難據以指摘被上訴人構成
    對其權利之侵害。
六、綜上，上訴人依據兩造間契約關係或侵權行為之法律關係，
    請求被上訴人賠償其所受損害，為無理由，其假執行聲請亦
    失所附麗，應併予駁回。原審為上訴人敗訴之判決，並駁回
    其假執行之聲請，並無不合。上訴意旨指摘原判決不當，求
    予廢棄改判，為無理由，應予駁回。兩造其餘之攻擊、防禦
    ，核與終局判決結果不生影響，爰不一一論列，附此敘明。
據上論結，本件上訴為無理由，依民事訴訟法第449 條第1 項、
第78條，判決如主文。
中    華    民    國    97    年    11    月    25    日
                            民事第一庭
                                審判長法官  黃金石
                                法      官  林健彥
                                法      官  謝肅珍
以上正本證明與原本無異。
如對本判決上訴，須於判決送達後20日內向本院提出上訴狀，其
未表明上訴理由者，應於上訴後20日內向本院提出上訴理由書（
均須按他造當事人之人數附繕本）。上訴時應提出委任律師或具
有律師資格之人之委任狀，並依附註條文規定辦理。
中    華    民    國    97    年    11    月    25    日
                                書  記  官  蘇恒仁
附註：
民事訴訟法第466 條之1 ：
對於第二審判決上訴，上訴人應委任律師為訴訟代理人，但上訴
人或其法定代理人具有律師資格者，不在此限。
上訴人之配偶、三親等內之血親、二親等內之姻親，或上訴人為
法人、中央或地方機關時，其所屬專任人員具有律師資格並經法
院認適當者，亦得為第三審訴訟代理人。
第1 項但書及第2 項情形，應於提起上訴或委任時釋明之。


司法院資訊處製作；財團法人民間司法改革基金會備份。
